【裁判字號】    89,交訴,145
【裁判日期】    900227
【裁判案由】    過失致死
【裁判全文】
臺灣屏東地方法院刑事判決                        八十九年度交訴字第一四五號
    公  訴  人  臺灣屏東地方法院檢察署檢察官
    被      告  乙○○
右列被告因過失致死案件，經檢察官提起公訴（八十九年度偵字第三一七四號），本
院判決如左：
    主  文
乙○○因過失致人於死，處有期徒刑柒月，緩刑參年。
    事  實
一、乙○○於民國八十九年三月十八日十二時許，駕駛車牌號碼Ｒ七－八一一二號自
    小客車，沿屏東縣車城鄉○街村○道台二十六線外側快車道，由北往南方向行駛
    ，欲前往車城鄉福安宮，途經台二十六線十五公里處，發現已駛過其目的地，因
    此即減速駛入右側機車道準備停靠路邊，乙○○本應注意自快車道變換至機車道
    時，應注意安全距離，查看後方有無來車，而依當時狀況天候晴日間有光線視距
    良好，並無不能注意之情形，適有李懷德騎乘車號ＯＥＨ－三０五號機車，同向
    在後方行駛於機車道上，乙○○因疏未注意後方來車之安全距離，即貿然自外側
    快車道變換至機車道上，李懷德見狀，緊急剎車，機車因此失去重心而人、車倒
    地滑行約十三．四公尺後，李懷德之頭部（有戴安全帽）最後碰撞到乙○○所駕
    自小客車左後方向燈下方保險桿，因此而受有頭部外傷併頸挫傷及顱內挫傷，經
    送醫後，於同日十五時三十分許，傷重不治死亡。乙○○於肇事後，即向警方報
    案自首並接受裁判。
二、案經李懷德父親甲○○訴請台灣屏東地方法院檢察署檢察官偵查起訴。
    理  由
一、右揭事實，業據被告乙○○坦承其確疏未注意安全距離切換車道致肇事不諱，並
    有道路交通事故調查報告表及車禍現場照片數幀在卷可按，而被害人李懷德確係
    因本件車禍受傷死亡，亦經檢察官督同法醫師相驗屬實，製有勘驗筆錄、相驗屍
    體證明書、驗斷書在卷可憑。
二、按汽車在快慢車道間變換車道時，應注意安全距離，道路交通安全規則第九十七
    條第五款定有明文。經查，車禍後被告所駕駛之自小客車停在機車道內，死者所
    騎機車則倒在自小客車後方，此有車禍現場照片在卷可稽，因此，本件車禍的確
    發生在機車道上，又被告之自小客車，除左後方向燈下方保險桿向內凹陷外，自
    小客車車後並無其他損傷，此有車禍現場照片及勘驗筆錄在卷可按，而現場機車
    道上，留有明顯之機車煞車痕及刮地痕，自北向南直至機車倒地處，此有車禍現
    場照片及警方繪製之現場圖在卷可查，如果機車是直接撞上自小客車後方，則自
    小客車後方當時狼藉一片，不可能只是左後方向燈下方保險桿向內凹陷而已，且
    現場機車道上的機車煞車痕及刮地痕，合理地解釋了機車應是先倒地滑行，直至
    李懷德頭部撞上左後方向燈下方保險桿始停住（此凹陷處並未與機車任何一部位
    相碰觸，因此，應非機車所造成，而是機車騎士戴安全帽之頭部撞擊所致）。機
    車雖非直接撞上自小客車，惟現場道路平整，路面狀況甚佳，機車騎士應不致於
    無故自行摔倒在地，現場之煞車痕說明了機車騎士應是臨時見著緊急狀況，緊急
    煞車，失去平衡而人、車倒地滑行，而同一時間、地點剛好又是被告將自小客車
    駛入機車道上，並被倒地滑行中之機車騎士頭部撞上，因此，被告之從外側快車
    道駛入機車道，應是造成本件車禍之原因事實無誤，而從機車所留十三．四公尺
    之煞車痕判斷，被告確實是在距後方機車騎士過近之距離內，未注意後方機車即
    貿然駛入機車道，導致後方騎士應變不及而釀成本件車禍，被告於警訊時亦承認
    當時沒有注意到後方有機車。被告係考領有駕駛執照之人，其駕車自應注意上述
    道路交通安全規定，且依當時狀況，天候晴日間有光線視距良好，並無不能注意
    之情形，竟疏注意以致肇事致李懷德死亡，被告顯有過失。且本件經送臺灣省高
    屏澎車輛行車事故鑑定委員會鑑定意見，亦認被告駕駛自小客車變換車道未注意
    安全距離為肇事原因，此有該會鑑定意見書在卷足憑。而死者又係因被告之過失
    所導致之車禍而死亡，則其過失與被害人之死亡間，亦具有相當因果關係，被告
    犯行堪以認定。
二、被告乙○○所為，係犯刑法第二百七十六條第一項之過失致人於死罪。又被告於
    肇事後，向現場處理之員警自首並接受裁判，此有交通事故調查報告表可按，應
    依刑法第六十二條前段之規定，減輕其刑。爰審酌被告過失程度，已與被害人家
    屬以達成和解並已給付，業據告訴代理人供陳在卷並有和解書可憑，且犯後被告
    坦承犯行自白不諱，態度良好等一切情狀，爰量處如主文所示之刑。又查被告未
    曾受有期徒刑以上刑之宣告，有台灣高等法院被告全國前案紀錄表在卷可稽，其
    犯罪後坦承犯行知所悔悟並與被害人家屬達成和解，本院認其經此教訓後，當知
    警愓，應無再犯之虞，因認其所宣告之刑，以暫不執行為適當，爰併予宣告緩刑
    ，以勵來茲並啟自新。
據上論斷，應依刑事訴訟法第二百九十九條第一項前段，刑法第二百七十六條第一項
、第六十二條前段、第七十四條第一款，罰金罰鍰提高標準條例第一條前段，判決如
主文。
本案經檢察官許英輝到庭執行職務。
中      華      民      國    九十      年      二      月    二十七  日
                                      臺灣屏東地方法院刑事第一庭
                                          法  官    郭書豪
右正本證明與原本無異。
對於本判決如有不服應於收受送達後十日內向本院提出上訴書狀上訴於台灣高等法院
高雄分院並按他造當事人之人數附具繕本。
                                          書記官    潘豐益
中      華      民      國      九十      年      二      月    二十七  日
附錄本案論罪科刑條文：
中華民國刑法第二百七十六條(過失致死罪)
因過失致人於死者，處二年以下有期徒刑、拘役或二千元以下罰金。
從事業務之人，因業務上之過失犯前項之罪者，處五年以下有期徒刑或拘役，得併科
三千元以下罰金。


司法院資訊處製作；財團法人民間司法改革基金會備份。
